臺灣高等法院刑事判決　　　　　　　　　94年度軍上字第12號
　　上　訴　人
　　即　被　告　甲○○
上列上訴人因違反職役職責案件，不服國防部高等軍事法院94年
法仁判字第007號，中華民國94年1月 6日第二審判決（起訴案號
：國防部北部地方軍事法院檢察署93年訴字第225 號），提起上
訴，本院判決如下：
    主  文
原判決撤銷。發回國防部高等軍事法院。
    理  由
一、原判決以上訴人即被告甲○○係前開單位二兵（民國92年12
    月15日入伍，義務役），曾於93年間因違反職役職責案件，
    經國防部北部地方軍事法院判處有期徒刑六月，如易科罰金
    以一百元折算一日，緩刑二年，並於93年6 月14日確定。詎
    其仍不知悔改，93年8 月20日18時許，自臺灣駐地休假離營
    ，應於同年月22日21時返營銷假，竟以不適應部隊生活為由
    ，意圖長期脫免職役，逾假潛逃不歸離去職役在外，匿居臺
    北市北投一帶，賴平日積蓄維生，迨93年9 月30日14時許，
    始為台北市北區憲兵隊於北投區○○○路 ○段40巷27號前緝
    獲等情，認被告於前述時、地意圖長期脫免職役而離去職役
    之行為，已構成陸海空軍刑法第39條第1 項前段「意圖長期
    脫免職役而離去職役」罪。核原審依陸海空軍刑法第39條第
    1 項前段予以論究，復審酌被告僅高職肄業，智識尚有不足
    ，一時失慮觸犯刑章，且有精神病史，亟需受妥善照料以適
    應部隊生活，並審酌被告曾有違反職役職責罪前科，經國防
    部北部地方軍事法院判處有期徒刑六月，如易科罰金一百元
    折算一日，緩刑二年，並於93年6 月14日確定，緩刑期間再
    犯本罪（此有國防部新店監獄93年10月11日量霆字第3623號
    前科紀錄簡覆表、國防部北部地方軍事法院93年信判字第11
    5 號判決影本各乙份在卷可稽），到案後坦承犯行，已表悔
    誤等一切情狀，於法定五年以下之刑度，量處被告有期徒刑
    十月，認事、用法均無不合，量刑亦屬平允，至於被告上訴
    所稱有精神疾病等各情，已為原審量刑時予以審酌，此外並
    無其他足以減刑輕判之理由，其請求從輕量刑，為無理由，
    予以駁回，固非無見，惟查依法應於審判期日調查之證據而
    未予調查及判決不載理由者，其判決當然為違背法令，軍事
    審判法第197 條第10款、第14款分別定有明文。又審理事實
    之法院，對於案內一切證據，除認為不必要者外，均應詳為
    調查，然後基於調查所得之心證，以為判斷事實之基礎，如
    有應行調查之證據未經依法調查，率予判決，即屬依法應予
    審判期日調查之證據而未予調查之當然違背法令，此有最高
    法院30年上字第289 號判例可資參照；又所謂判決不載理由
    係指依法應記載於判決理由內之事項不予記載，或記載不完
    備者而言，亦有最高法院63年台上字第3220號判例足資參照
    。本件原判決敘明被告有精神病史，亟需受妥善照料以適應
    部隊生活等情，並未說明其依據，已有判決不載理由之違法
    ，又國防部北部地方軍事法院93年信判字第278 號判決理由
    欄認定被告有精神病史，亟需受妥善照料以適應團隊生活所
    引用之台北市立陽明醫院93年2 月25日診字第93001342號診
    斷書係記載被告「1.疑似精神分裂症早期2.重度憂鬱症」，
    依此診斷書記載則被告是否有精神耗弱或心神喪失法定減刑
    之原因，亦應函請醫療專業機構鑑定，始足為正確認定之依
    據，該國防部北部地方軍事法院未經函送醫療專業機構鑑定
    ，遽認被告有精神病史，亟需受妥善照料以適應團隊生活，
    原審亦認定被告上訴所稱其有精神疾病等情已為原審量刑時
    予以審酌，未再函請醫療專業機構鑑定被告是否已達精神耗
    弱或心神喪失，遽謂並無其他足以減刑輕判之理由，顯屬率
    斷，而有依法應於審判期日調查證據而未予調查之違法，被
    告上訴意旨稱伊犯下此案時是否有達精神耗弱之情形，原審
    並未查明，指摘原判決違背法令不當，為有理由，原判決既
    有上述可議之處，應認為有撤銷之原因，因原判決違背法令
    致影響事實之認定，本院無從自為判決，爰依法將原判決撤
    銷發回原審國防部高等軍事法院，更為適法之判決。
二、據上論斷，應依軍事審判法第一百九十九條判決如主文。
中　　華　　民　　國　　94　　年　　2 　　月　　22　　日
                  臺灣高等法院刑事第二庭
                      審判長法  官  蔡  長  溪
                            法  官  林  俊  益
                            法  官  楊  貴  志
以上正本證明與原本無異。
不得上訴。
                            書記官  黃  德  煌
中　　華　　民　　國　　94　　年　　2 　　月　　23　　日
